【裁判字號】    99,訴,341
【裁判日期】    990331
【裁判案由】    偽造文書等
【裁判全文】
臺灣臺南地方法院刑事判決               99年度訴字第341號
公  訴  人  臺灣臺南地方法院檢察署檢察官
被      告  乙○○
被      告  甲○○
上列被告等因偽造文書等案件，經檢察官提起公訴（98年度偵字
第 15845 號），被告等於本院準備程序進行中，均就被訴事實
為有罪之陳述，經本院合議庭裁定由受命法官獨任進行簡式審判
程序，判決如下：
    主  文
乙○○意圖為自已不法之所有，而侵占遺失物，處罰金新臺幣伍
仟元，罰金如易服勞役，以新臺幣壹仟元折算壹日；又共同行使
偽造私文書，足以生損害於他人，累犯，處有期徒刑肆月，如易
科罰金，以新臺幣壹仟元折算壹日，偽造如附表所示「丙○○」
之署押（簽名）合計陸枚，均沒收。
甲○○共同行使偽造私文書，足以生損害於他人，處有期徒刑
月，如易科罰金，以新台幣壹仟元折算壹日，偽造如附表所示「
丙○○」之署押（簽名）合計陸枚，均沒收。
    事實及理由
一、被告乙○○、甲○○2人所犯係死刑、無期徒刑、最輕本刑
    為3年以上有期徒刑以外之罪，其於準備程序中就前揭被訴
    事實為有罪之陳述，經受命法官告知簡式審判程序之旨，並
    聽取其與公訴人之意見後，本院合議庭裁定由受命法官獨任
    進行審判程序，合先敘明。
二、本件犯罪事實及證據，均引用檢察官起訴書之記載（如附件
    ），並就證據部分增列：「被告乙○○、甲○○於本院準備
    程序及審理時之自白」。
三、論罪科刑
(一)、按行動電話SIM晶片卡，可供通信使用，且在一定條件下具
    有可轉讓性，具有相當之財產價值，依電信公司一般定型化
    契約之約定，雖行動電話門號SIM卡之所有權仍屬於電信公
    司本身，卻得因私下之出售、轉讓行為而造成事實上所有權
    之移轉，得為刑法中詐欺取財罪之犯罪客體，先予敘明。
(二)、核被告乙○○、甲○○所為，係犯刑法第216條、第210條之
    行使偽造私文書罪、同法第339條第1項之詐欺取財罪、第2
    項之詐得得利罪。被告乙○○、甲○○就上揭行使偽造私文
    書罪、詐欺取財罪及詐欺得利罪間，有犯意聯絡及行為分擔
    ，應論以共同正犯。又被告等2人利用不知情之店員李辰恩
    向遠傳電信、威寶電信申請電話門號使用以詐得不法利益，
    為間接正犯。被告乙○○另犯刑法第337條侵占遺失物罪。
(三)、被告甲○○偽造「丙○○」之署押於附表所示之各文件上，
    係偽造該私文書之部分行為，為各該偽造私文書行為所吸收
    ，又其偽造附表所示各私文書後，復持以行使，其偽造私文
    書之低度行為，應為各該行使之高度行為吸收，均不另論罪
    。其於附表所示之同一地點、密接時間，行使偽造私文書行
    為，其獨立性極為薄弱，依一般社會觀念難以強行分離，顯
    係基於單一犯意接續為之，應依接續犯論以一罪。再被告等
    自98年3月3日起至同年4月16日止，密集持遠傳門號0000000
    000、0000000000號通話之行為，係於相近之時間、地點密
    接為之，且犯罪目的與侵害法益同一，應屬接續犯，而論以
    一罪。
(四)、被告乙○○、甲○○以一個冒用他人名義，偽造行動電話服
    務申請書、同意書並持以行使之行為，詐得上開行動電話門
    號SIM卡共3枚、行動電話1支、行動網卡1個、EP C小筆電1
    台及遠傳電信公司、威寶電信公司所提供電訊通訊服務之財
    產上利益，而侵害丙○○、遠傳電信公司及威寶電信公司之
    權益，同時觸犯行使偽造私文書、詐欺取財及詐欺得利等三
    罪名，係屬一行為而觸犯數罪名之想像競合犯，應依刑法第
    55條前段規定，從一重之行使偽造私文書罪處斷。被告等1
    次行使偽造私文書之行為同時侵害遠傳電信公司、威寶電信
    公司、丙○○、震旦通訊行等多數被害法益，亦係想像競合
    犯，僅從一重之行使偽造私文書罪處斷。被告乙○○上開所
    犯侵占遺失物罪、行使偽造私文書2罪間，犯意各別，行為
    互殊，應予分論併罰。
(五)、被告乙○○有如事實欄所載之犯罪科刑執行情形，有臺灣高
    等法院被告前案紀錄表1份在卷可查，其於有期徒刑執行完
    畢後5年內，再故意觸犯本案行使偽造私文書罪部分之有期
    徒刑以上之罪，此部份應論以累犯，應依刑法第47條第1項
    規定加重其刑。
(六)、爰審酌被告乙○○之教育程度為高中肄業，年已逾50歲，應
    具有相當智識程度及社會閱歷，身為客運司機，於公車上拾
    獲告訴人之身分證、駕照後，本應立即送交招領，以利將此
    個人重要證件歸還告訴人，反予以侵占入己。其與甲○○2
    人為圖不勞而獲，竟以上揭方法詐騙行動電話門號、手機、
    網卡、小筆電等供已使用，其犯行造成被害人丙○○之權益
    受損及震旦通訊行之財產損失外、亦侵害遠傳電信公司及威
    寶電信公司對於稽核行動電話申請用戶正確性，兼酌被告乙○○，甲○○對於本件行使偽造文書、詐欺取財及詐欺得利
    行為之參與程度不同，乙○○取得1個遠傳門號、1個威寶門
    號、小筆電、網卡，甲○○取得1個遠傳門號、手機1支，2
    人獲利基礎有別，並考量其等犯罪動機、目的、手段，犯後
    均承認犯行，被告乙○○前有傷害、詐欺等前科紀錄、素行
    不佳，被告甲○○無任何犯罪紀錄，素行尚佳等一切情狀，
    分別量處如附表主文所示之刑，並分別諭知有期徒刑如易科
    罰金、罰金如易服勞役之折算標準。
(七)、偽造如附表所示之「丙○○」之署押共6枚，不問屬於犯人
    與否，應依刑法第219條宣告沒收。
據上論斷，應依刑事訴訟法第273條之1第1項、第299條第1項前
段、第310條之1，刑法第28條、第216條、第210條、第
337條、第339條第1項、第2項、第47條第1項、第41條第1項前
段第42條第3項、第219條，刑法施行法第1條之1，判決如主文。
本案經檢察官丁○○到庭執行職務。
中    華    民    國    99    年    3     月    31    日
                  刑事第七庭  法  官  鄧希賢
以上正本證明與原本無異。
如不服本判決應於收受本判決後10日內向本院提出上訴書狀，並
應敘述具體理由。其未敘述上訴理由者，應於上訴期間屆滿後20
日內向本院補提理由書狀（均須按他造當事人之人數附繕本）「
切勿逕送上級法院」。
                               書記官 鄭梅君
中    華    民    國    99    年    3     月    31    日
附錄本案論罪科刑法條全文：
第  210 條
偽造、變造私文書，足以生損害於公眾或他人者，處五年以下有
期徒刑。
第  216 條
行使第二百十條至第二百十五條之文書者，依偽造、變造文書或
登載不實事項或使登載不實事項之規定處斷。
第  337 條
意圖為自己或第三人不法之所有，而侵占遺失物、漂流物或其他
離本人所持有之物者，處五百元以下罰金。
第  339 條
意圖為自己或第三人不法之所有，以詐術使人將本人或第三人之
物交付者，處五年以下有期徒刑、拘役或科或併科一千元以下罰
金。以前項方法得財產上不法之利益或使第三人得之者，亦同。
前二項之未遂犯罰之。
 附表：
┌──┬────┬─────┬────┬────┬──────┬─────────┬────┐
│編號│ 申辦人 │冒名申辦之│冒名申辦│經辦通訊│ 偽造私文書 │偽造之署押及數量  │積欠電話│
│    │ 名義   │電信公司及│日期    │行      │ 種類       │計6枚             │費金額（│
│    │        │SIM卡門號 │        │        │            │                  │新台幣）│
├──┼────┼─────┼────┼────┼──────┼─────────┼────┤
│ 1  │丙○○  │遠傳電信公│98年3月3│震旦電信│遠傳公司行動│於【HPE-筆記型電腦│7375元  │
│    │        │司        │日      │台南成功│電話/第三代 │3G 行動上網卡-775 │        │
│    │        │0000000000│        │店      │行動話服務申│費率】申請者簽名欄│        │
│    │        │          │        │        │請書        │內「丙○○」之簽名│        │
│    │        │          │        │        │            │2枚               │        │
├──┼────┼─────┼────┼────┼──────┼─────────┼────┤
│ 2  │丙○○  │遠傳電信公│98年3月3│震旦電信│遠傳公司行動│於【MIM-高用量3G大│7370元  │
│    │        │司        │日      │台南成功│電話/第三代 │雙網765特價手機方 │        │
│    │        │0000000000│        │店      │行動話服務申│案-限24個月】申請 │        │
│    │        │          │        │        │請書        │者簽名欄內「丙○○│        │
│    │        │          │        │        │            │」之簽名2枚       │        │
├──┼────┼─────┼────┼────┼──────┼─────────┼────┤
│ 3  │丙○○  │威寶電信公│98年3月3│震旦電信│威寶電信行動│申請人簽名欄「陳  │0元     │
│    │        │司        │日      │台南成功│電話服務申請│人仰」之簽名1枚   │        │
│    │        │0000000000│        │店      │書          │                  │        │
├──┼────┼─────┼────┼────┼──────┼─────────┼────┤
│ 4  │丙○○  │威寶電信公│98年3月3│震旦電信│威寶電信股份│立同意書人欄「陳人│        │
│    │        │司        │日      │台南成功│有限公司暢打│仰」簽名1枚       │        │
│    │        │0000000000│        │店      │專案同意書（│                  │        │
│    │        │          │        │        │新申裝）    │                  │        │
└──┴────┴─────┴────┴────┴──────┴─────────┴────┘

司法院資訊處製作；財團法人民間司法改革基金會備份。
